【裁判字號】    98,台上,5044
【裁判日期】    980903
【裁判案由】    妨害自由等罪
【裁判全文】
最高法院刑事判決            九十八年度台上字第五０四四號
上  訴  人  台灣高等法院台南分院檢察署檢察官
被      告  甲○○
                    號之6附1
            乙○○
            丙○○（原名陳建州）
                    2號（另案在台灣雲林第二監獄執行）
上列上訴人因被告等妨害自由等罪案件，不服台灣高等法院台南
分院中華民國九十八年六月二十三日第二審判決（九十八年度上
訴字第六三八號，起訴案號：台灣嘉義地方法院檢察署九十六年
度偵字第一一五三號），提起上訴，本院判決如下：
    主  文
上訴駁回。
    理  由
壹、關於甲○○、乙○○、丙○○（原名陳建州）所犯以非法方
法剝奪他人行動自由罪部分：
按刑事訴訟法第三百六十一條第二項規定「上訴書狀應敘述具體
理由」，此項規定係關於上訴書狀應記載事項之特別規定，為提
起第二審上訴所應具備之法定程式。是提起第二審上訴，必須於
上訴書狀內記載具體上訴之理由。此項「具體理由」既為上訴書
狀所應記載之必要內容，自須在上訴書狀之本身內予以敘述，同
法既無上訴理由得引用或檢附其他文件代替之規定，自不得逕行
引用或檢附其他文書（例如告訴人或告發人聲請檢察官上訴狀等
）代替，以作為上訴之理由（本院六十五年台上字第二八三六號
、六十九年台上字第二七二四號判例意旨參照）。又上訴之目的
既在請求第二審法院撤銷或變更第一審之判決，則上開規定所謂
「具體理由」，必係依據卷內資料或提出新事證，指摘或表明第
一審判決有何採證認事、用法或量刑等足以影響判決本旨之不當
或違法，而構成應予撤銷之具體事由，始足以當之。若僅空泛指
摘原判決認事用法不當、判決不公或量刑過重、過輕云云，而未
依上述意旨舉出具體事由；或形式上雖已指出具體事由，但該事
由顯然不足以認為原判決有何不當或違法者，皆難謂係具體理由
。又同條第三項規定：上訴書狀未敘述理由者，應於上訴期間屆
滿後二十日內補提理由書於原法院。逾期未補提者，原審法院應
定期間先命補正。就其文義以觀，僅稱「理由」，而非「具體理
由」，自應認係專就全未敘述理由之情形而言，應不包含雖已敘
述理由，但其內容空泛或不具體之情形在內；且上訴理由是否具
體，係屬第二審法院審查範圍，不在命補正之列。故第一審法院
僅須對於完全未敘述理由之上訴書狀，定期命為補正；對於已載
有理由，但其內容空泛或不具體之上訴書狀，則無裁定命補正之
餘地。又同法第三百六十七條規定第二審法院認為「上訴書狀未
敘述理由」者，若其情形可以補正而未經原審法院命其補正，審
判長應定期間先命其補正。此係因上訴人應於上訴書狀內敘述其
上訴之理由，為上訴合法之必備程式，故於聲明上訴而完全未敘
述理由之情形下，倘第一審法院漏未裁定命其補正理由，應由第
二審法院審判長定期命為補正；然於上訴書狀已記載上訴理由，
僅其內容空泛或有不具體之情形，因不符合法律上之程式，自毋
庸贅命補正，而可依同法第三百六十七條前段規定，逕認上訴不
合法，而以判決駁回之。本件原判決以第一審檢察官不服第一審
論被告甲○○、乙○○、丙○○以共同犯剝奪他人行動自由罪（
均累犯），依序分別量處有期徒刑十月、有期徒刑一年及有期徒
刑十月，及依序分別減為有期徒刑五月、有期徒刑六月及有期徒
刑五月，並諭知甲○○、丙○○所處有期徒刑如易科罰金，均以
新台幣一千元折算一日，及相關從刑之判決，而於民國九十八年
五月二十七日向原審提起上訴，但其上訴書僅記載「一、茲據告
訴人劉東杰具狀聲請檢察官上訴意旨如附件所載。二、爰附送原
聲請狀，並引用上述理由，依刑事訴訟法第三百四十四條第三項
、第三百六十一條提起上訴。」，有該上訴書在卷可稽（見原審
卷第四頁），足見其上訴理由要旨僅為「告訴人具狀請求檢察官
上訴，並引用告訴人聲請上訴狀所載理由」而已。其雖表明引用
告訴人聲請上訴狀所載理由，但其上訴書本身並未敘述或記載第
一審判決有何採證認事、用法或量刑等足以影響判決本旨之不當
或違法，而構成應撤銷之具體事由。依上說明，自難認其上訴符
合前揭法定程式要件。原判決因認其雖已敘述理由，卻不符合具
體之法定程式要件，乃不經言詞辯論，逕依刑事訴訟法第三百六
十七條前段及第三百七十二條規定，判決駁回檢察官之上訴；經
核於法並無不合。檢察官上訴意旨謂：第一審檢察官上訴書已載
明「一、茲據告訴人劉東杰具狀聲請檢察官上訴意旨如附件所載
。二、爰附送原聲請狀，並引用上述理由提起上訴」等旨，應認
已記載具體上訴理由，其上訴應屬合法。又縱認其上訴未敘述理
由或有其他不合法律上程式之情形，亦應定期命其補正，原審未
定期先命補正，逕行判決駁回檢察官上訴，顯有不當云云，依上
說明，容有誤會。其此部分上訴尚難認為有理由，應予駁回。
貳、關於乙○○、丙○○所犯強制罪部分：
按刑事訴訟法第三百七十六條所列各罪之案件，經第二審判決者
，不得上訴於第三審法院，法有明文。本件被告乙○○、丙○○
另被訴強制罪部分，原判決係依刑法第三百零四條第一項論處罪
刑，核屬刑事訴訟法第三百七十六條第一款之案件，依首開說明
，既經第二審判決，自不得上訴於第三審法院，檢察官併就此部
分提起上訴，顯為法所不許。其此部分上訴為不合法，亦應予駁
回。
據上論結，應依刑事訴訟法第三百九十五條前段、第三百九十六
條第一項，判決如主文。
中    華    民    國  九十八  年    九    月    三    日
                      最高法院刑事第八庭
                          審判長法官  洪  文  章
                                法官  王  居  財
                                法官  郭  毓  洲
                                法官  黃  梅  月
                                法官  邱  同  印
      本件正本證明與原本無異
                                      書  記  官
中    華    民    國  九十八  年    九    月    七    日
                                                      Ｑ
附錄本件科刑法條：
刑法第三百零二條第一項：
私行拘禁或以其他非法方法，剝奪人之行動自由者，處五年以下
有期徒刑、拘役或三百元以下罰金。


司法院資訊處製作；財團法人民間司法改革基金會備份。
